【裁判字號】    99,易,3257
【裁判日期】    991228
【裁判案由】    毒品危害防制條例
【裁判全文】
臺灣板橋地方法院刑事判決              99年度易字第3257號
公  訴  人  臺灣板橋地方法院檢察署檢察官
被      告  呂文智
上列被告因違反毒品危害防制條例案件，經檢察官提起公訴（99
年度毒偵字第8368號），被告於準備程序進行中就被訴事實為有
罪之陳述，經告知簡式審判程序之旨，並詢問當事人意見，本院
裁定改依簡式審判程序審理，並判決如下：
    主      文
呂文智施用第二級毒品，累犯，處有期徒刑柒月。
    事      實
一、呂文智前於民國93年間，因施用毒品案件，經依本院93年度
    毒聲字第2114號裁定送觀察、勒戒後，認無繼續施用毒品傾
    向，於94年3 月10日釋放出所；復於前開觀察、勒戒執行完
    畢釋放後5 年內，又於95年間，因施用毒品案件，經本院以
    95年度簡字第4632號判處有期徒刑4 月確定，嗣於96年1 月
    19日易科罰金執行完畢；另於96年間，因施用毒品案件，經
    本院以96年度易字第1895號判處有期徒刑7 月確定，入監服
    刑後，於97年6 月19日縮刑期滿；再於97年間，因施用毒品
    案件，經本院以97年度簡字第8375號判處有期徒刑5 月確定
    ，於97年12月23日易科罰金執行完畢；嗣於99年間，又因施
    用毒品案件，經本院以99年度易字第955 號判處有期徒刑6
    月確定，現正入監執行中。詎猶不思戒除毒癮，復基於施用
    第二級毒品之犯意，於99年9 月6 日晚間11時許，在其址設
    新北市○○區○○路2 段114 巷10弄24號3 樓住所，以將甲
    基安非他命置於吸食器內燒烤後吸食其煙霧之方式，施用甲
    基安非他命1 次。嗣於翌日凌晨1 時許，經其同意由警採尿
    送驗結果，呈安非他命類（安非他命、甲基安非他命）陽性
    反應，始悉上情。
二、案經新北市政府警察局永和分局移請臺灣板橋地方法院檢察
    署檢察官偵查起訴。
    理      由
一、本案被告呂文智所犯係死刑、無期徒刑、最輕本刑為3 年以
    上有期徒刑以外之罪，亦非高等法院管轄第一審之案件。其
    於準備程序進行中，就被訴事實為有罪之陳述，經本院告知
    簡式審判程序之旨，並聽取其與公訴人之意見後，本院認無
    不得或不宜改依簡式審判程序進行之情事，依刑事訴訟法第
    273 條之1 第1 項、第284 條之1 規定，裁定本案改依簡式
    審判程序審理，合先敘明。
二、按施用第二級毒品為犯罪行為，毒品危害防制條例第10條定
    有處罰明文。故施用第二級毒品者，依前揭規定本應科以刑
    罰。惟基於刑事政策，對合於一定條件之施用者，則依同條
    例第20條、第23條之規定，施以觀察、勒戒及強制戒治之保
    安處分。又毒品危害防制條例於92年7 月9 日修正公布，自
    93年1 月9 日施行，其中第20條、第23條將施用毒品之刑事
    處遇程序，區分為「初犯」及「五年內再犯」、「五年後再
    犯」。依其立法理由之說明：「初犯」，經觀察、勒戒或強
    制戒治後，應為不起訴處分或不付審理之裁定；經觀察、勒
    戒或強制戒治執行完畢釋放後，「五年內再犯」者，因其再
    犯率甚高，原實施之觀察、勒戒及強制戒治既已無法收其實
    效，爰依法追訴或裁定交付審理。至於經觀察、勒戒或強制
    戒治執行完畢釋放後，「五年後再犯」者，前所實施之觀察
    、勒戒或強制戒治已足以遮斷其施用毒品之毒癮，為期自新
    及協助其斷除毒癮，仍適用「初犯」規定，先經觀察、勒戒
    或強制戒治之程序。從而依修正後之規定，僅限於「初犯」
    及「五年後再犯」二種情形，始應先經觀察、勒戒或強制戒
    治程序。倘被告於5 年內已再犯，經依法追訴處罰，縱其第
    3 次（或第3 次以上）再度施用毒品之時間，在初犯經觀察
    、勒戒或強制戒治執行完畢釋放5 年以後，已不合於「五年
    後再犯」之規定，且因已於「五年內再犯」，顯見其再犯率
    甚高，原實施觀察、勒戒或強制戒治，已無法收其實效，即
    應依該條例第10條處罰。至於第3 次（或第3 次以上）施用
    毒品之時間，是否宜有期間限制？以多久為適宜？則分屬刑
    事政策、專門醫學之範圍，非審判機關所能決定，有待循立
    法途徑解決（最高法院97年度第5 次刑事庭會議決議參照）
    。查被告前於93年間，因施用毒品案件，經依本院93年度毒
    聲字第2114號裁定送觀察、勒戒後，認無繼續施用毒品傾向
    ，於94年3 月10日釋放出所；復於前開觀察、勒戒執行完畢
    釋放後5 年內，又於95年間，因施用毒品案件，經本院以95
    年度簡字第4632號判處有期徒刑4 月確定，嗣於96年1 月19
    日易科罰金執行完畢；另於96年間，因施用毒品案件，經本
    院以96年度易字第1895號判處有期徒刑7 月確定，入監服刑
    後，於97年6 月19日縮刑期滿；再於97年間，因施用毒品案
    件，經本院以97年度簡字第8375號判處有期徒刑5 月確定，
    於97年12月23日易科罰金執行完畢等情，有臺灣高等法院被
    告前案紀錄表1 份附卷可考。是被告本案施用毒品犯行，距
    上開觀察、勒戒執行完畢釋放雖已逾5 年，惟被告在上開觀
    察、勒戒執行完畢釋放後5 年內，既已再犯施用毒品之罪，
    並經追訴處罰，揆諸前揭說明，其本次犯行即與毒品危害防
    制條例第20條第3 項所稱之「5 年後再犯」有別，是公訴人
    依法追訴，於法並無不合，本院自應依法論科。
三、上揭犯罪事實，業據被告於本院審理時供認不諱，且其為警
    採集之尿液，經送請臺灣檢驗科技股份有限公司檢驗結果，
    呈安非他命類（安非他命、甲基安非他命）陽性反應乙情，
    有該公司濫用藥物檢驗報告及臺北縣政府警察局永和分局查
    獲違反毒品危害防制條例案件犯嫌代碼對照表各1 份在卷可
    資佐證。足徵被告上開任意性之自白與事實相符，應堪採信
    。本案事證已臻明確，被告犯行堪以認定，應依法論科。
四、按甲基安非他命屬毒品危害防制條例第2 條第2 項第2 款所
    定之第二級毒品，不得非法持有、施用。是核被告所為，係
    犯毒品危害防制條例第10條第2 項之施用第二級毒品罪。被
    告持有第二級毒品甲基安非他命進而施用，其持有甲基安非
    他命之低度行為，應為施用之高度行為所吸收，不另論罪。
    又被告前於95年間，因施用毒品案件，經本院以95年度簡字
    第4632號判處有期徒刑4 月確定，嗣於96年1 月19日易科罰
    金執行完畢；另於96年間，因施用毒品案件，經本院以96年
    度易字第1895號判處有期徒刑7 月確定，入監服刑後，於97
    年6 月19日縮刑期滿；再於97年間，因施用毒品案件，經本
    院以97年度簡字第8375號判處有期徒刑5 月確定，於97年12
    月23日易科罰金執行完畢等情，有臺灣高等法院被告前案紀
    錄表1 份在卷可參。其於徒刑執行完畢後5 年內，故意再犯
    本案有期徒刑以上之罪，為累犯，應依刑法第47條第1 項規
    定加重其刑。爰審酌被告施用毒品足以戕害身心健康，其經
    觀察、勒戒後，仍再度施用毒品，顯見其戒毒之意志不堅，
    自制力不佳，應有入監矯治之必要；惟念其施用毒品，戕害
    己身，且其犯後已坦承犯行，態度尚可等一切情狀，量處如
    主文所示之刑，以示懲儆。
據上論斷，應依刑事訴訟法第273 條之1 第1 項、第299 條第1
項前段，毒品危害防制條例第10條第2 項，刑法第11條前段、第
47條第1 項，判決如主文。
本案經檢察官李美金到庭執行職務。
中    華    民    國    99    年    12    月    28    日
                  刑事第十八庭    法  官  謝梨敏
上列正本證明與原本無異。
如不服本判決，應於判決送達後10日內敘明上訴理由，向本院提
出上訴狀 (應附繕本) ，上訴於臺灣高等法院。其未敘述上訴理
由者，應於上訴期間屆滿後20日內向本院補提理由書「切勿逕送
上級法院」。
                                  書記官  林怡君
中    華    民    國    99    年    12    月    28    日
附錄本判決論罪之法條：
毒品危害防制條例第10條
施用第1級毒品者，處6 月以上5 年以下有期徒刑。
施用第2級毒品者，處3 年以下有期徒刑。

司法院資訊處製作；財團法人民間司法改革基金會備份。
